【裁判字號】    97,易,591
【裁判日期】    971120
【裁判案由】    恐嚇
【裁判全文】
臺灣嘉義地方法院刑事判決               97年度易字第591號
公  訴  人  臺灣嘉義地方法院檢察署檢察官
被      告  乙○○
選任辯護人  侯清治律師
上列被告因恐嚇案件，經檢察官提起公訴（97年度調偵字第214
號），本院判決如下：
    主  文
乙○○犯恐嚇危害安全罪，處有期徒刑參月，如易科罰金，以新
臺幣壹仟元折算壹日。
    犯 罪 事 實
一、乙○○與甲○○前為同居男女朋友關係，係屬家庭暴力防治
    法第3條第2款之家庭成員。其後兩人因故分手，留有金錢糾
    紛，又聽聞甲○○近日將與另名女子結婚，乙○○遂心生怨
    懟。於民國96年9月4日下午3時許，乙○○見甲○○進入其
    位於嘉義市○區○○路193號9樓之3住處，質以報載甲○○
    近將結婚乙事，未說分由，竟基於恐嚇之犯意，持裝有不明
    液體之玻璃杯向甲○○頭部潑灑而去，甲○○認事態有異，
    側身閃躲並衝向盥洗室，沖洗被潑灑之身體部位後，迅即離
    開該處，乙○○尚追出大門吼道沒有潑到很不甘願等語；復
    於同日下午6時許，乙○○猶感不平，接續上揭恐嚇之犯意
    ，前往甲○○擔任嘉義市短竹里里長之嘉義市○區○○路
    355 號服務處，出言向甲○○恫稱：要在其結婚當日，帶一
    桌人至結婚現場鬧及中午沒有潑到不甘願，會再找機會等語
    ，以此加害他人生命、身體安全之事恐嚇甲○○，致其心生
    畏懼。
二、案經嘉義市警察局第二分局報告臺灣嘉義地方法院檢察署檢
    察官偵查起訴。
    理  由
一、本案被告乙○○及其辯護人於言詞辯論終結前，對於本案判
    決認定事實所引用證人甲○○於本院審理時結證、證人林玥
    笙於本院審理96年度家護抗字第36號保護令事件所為證述等
    供述證據及本院96年度家護字第498號、96年度家護抗字第
    36號等裁定、行動電話用戶資料查詢及雙向通聯紀錄資料查
    詢回覆等書證資料，均同意為證據方法，且對證據能力，未
    為異議。審理過程復就各該證據進行辯論，前述證據復無顯
    不可信之情況，又與待證事實間具相當關聯性，本院審酌採
    納該等傳聞證據，無礙被告與辯護人於程序上之彈劾詰問權
    利，認前開傳聞證據，因而合於刑事訴訟法第159條之1、之
    2、之4、之5等規定，因而具備證據能力，合先敘明。
二、訊據被告固坦承於96年9月4日下午3時許在其住處對告訴人
    潑灑液體，並於同日下午6時許前往告訴人位於嘉義市○區
    ○○路355號之服務處與告訴人發生口角，惟矢口否認有何
    恐嚇犯行，辯稱：因告訴人欠債700萬不還，其氣憤不過，
    始與告訴人發生口角，然主觀上並無恐嚇之意圖，亦從未說
    過恐嚇告訴人之言詞，其當日潑灑之液體，僅係開水而已，
    絕無潑灑硫酸之事，故其並無任何恐嚇告訴人之犯行云云。
    惟查：
（一）上揭事實業據證人即告訴人甲○○於本院審理時具結證述
      ：「……我開門進去，被告很生氣，又笑，她說我要結婚
      ，為何怕她知道，我說讓她知道也沒有意義，我說完，她
      就從桌上拿磁杯潑過來，我覺得怪怪，我閃開，但是我的
      左臉覺得會痛，地上也有冒煙，我到浴室沖水，沖水一、
      二分鐘，眼睛也有噴到，本來被告得衣服是穿好的，我沖
      水好後，被告上衣都脫掉，站在浴室門口，我覺得情形不
      對，我揮開她，我就要走，她也跟我到電梯門口，她罵得
      很難聽，說她沒有將我毀容，她不甘心。」、「被告向你
      潑東西時，你心理感受？）我覺得很恐怖……」、「大概
      五、六點她打電話給我，要我出去和她說，電話中我告訴
      她中午差點被她毀容，要我出去，我不願意，我會怕，我
      就沒有出去，後來我說如果她要談什麼，我的服務處是大
      家出入，公眾場所，如果他要談就到服務處談，其實她是
      停在我服務處門前打電話給我，掛斷電話她就進來服務處
      了。」、「（被告到服務處）她一見面就罵我妹妹……她
      說中午沒有潑到你（指告訴人），她一定要再找機會，當
      時證人林玥笙要幫他朋友問申請清寒證明的事情，所以林
      玥笙在場他也有聽到。被告還說她知道八日我要結婚，她
      說她會帶一桌的人來亂我，後來第一分局還派便衣警察來
      維護。」等語綦詳（見本院卷97年11月6日審判筆錄），
      核與證人林玥笙於本院另案審理告訴人聲請核發通常保護
      令案件時，證述「……（被告）說你（指告訴人）要結婚
      也怕人家知道，我（即被告）要帶一桌人來給你好看……
      說早上潑硫酸沒有潑到我很不甘願。早上的事情我（證人
      林玥笙）沒有聽到被害人甲○○講。抗告人（即被告）一
      講大家才知道……」等語互核相符，是證人甲○○指證情
      節尚非虛妄。
（二）被告雖以前詞置辯，惟按刑法第305條之恐嚇罪，所稱以
      加害生命、身體、自由、名譽、財產之事，恐嚇他人者，
      係指以使人生畏怖心為目的，而通知將加惡害之旨於被害
      人而言；至於危害通知之方法，亦無限制，無論明示之言
      語、文字、動作或暗示其如不從將加危害，苟已足使對方
      理解其意義之所在，並足以影響其意思之決定與行動自由
      者均屬之，應本於社會客觀經驗法則以為判斷（最高法院
      81年度臺上字第867號及75年度臺上字第2047號判決要旨
      參照）。查證人甲○○於案發日依約前往被告住處，雙方
      並無激烈言語衝突，被告僅質問為何未告以將婚之事後，
      隨即對告訴人潑灑不明液體乙節，業據證人甲○○指證無
      訛，已如前述，則任一人遭甫分手之男女朋友此種起心動
      念毫無跡象可循，即任意潑灑不明液體之舉，確難避免產
      生恐遭報復而內心恐懼之心理反應，此由證人甲○○所證
      其隨即衝向浴室沖洗遭潑灑之身體部位乙節，益徵被告前
      揭潑灑不明液體之動作，顯使證人甲○○擔憂畏懼恐遭被
      告傷害至明。衡以，被告與告訴人前有同居關係，分手後
      雙方仍有感情糾紛與財物糾葛，被告在聽聞告訴人與他人
      近期結婚之消息後，隨即採取激烈之舉動，對常人而言，
      確難排除被告存有暴力報復之聯想。而告訴人遭被告潑灑
      不明液體，奪門逃出後，被告復對之揚言「沒潑到不甘願
      」，甚而同日下午再度前往證人甲○○前揭服務處，再聲
      稱「中午沒潑到、會再找機會」、「要帶人去結婚現場鬧
      事」等惡言，亦有強化其將加惡害於告訴人之效果。準此
      ，被告先出手示威，再揚聲伺機鬧事，衡諸社會一般觀念
      ，可認被告接續對告訴人所施加之言行舉止，對之已有生
      命、身體惡害相脅之意，並足使告訴人產生畏怖心，而非
      僅係一般口角爭吵之言語衝突所得比擬，是被告辯稱其等
      男女關係猶存期間，迭有爭執，告訴人當無因其盛怒所言
      而心生畏懼云云，當難採信。此外，本院依告訴人之聲請
      ，亦認被告前揭行徑屬實施家庭暴力之行為，有保護告訴
      人之必要，乃據以核發96年度家護字第498號保護令之裁
      定，並經抗告法院以96年度家護抗字第36號裁定駁回抗告
      確定在案，有本院民事裁定2份在卷可查。從而，本案被
      告恐嚇犯行事證明確，應依法論科。
三、核被告所為，係犯刑法第305條之恐嚇危害安全罪。被告與
    告訴人前為同居男女朋友關係，屬家庭暴力防治法第3條第2
    款所定之家庭成員，依該法第2條第2款規定：「家庭暴力罪
    ：指家庭成員間故意實施家庭暴力行為而成立其他法律所規
    定之犯罪。」，本案被告所犯核屬家庭暴力罪。被告先後多
    次恐嚇告訴人之行為，係於密切接近之時間、地點，侵害同
    一之法益，且係出於同一恐嚇之目的，屬接續犯，應僅成立
    一恐嚇危害安全罪。爰審酌被告因與告訴人間之感情、財務
    糾紛，心生不滿之犯罪動機、對告訴人生命、身體安全造成
    危害之程度及犯後猶否認犯行，又未與告訴人達成和解等一
    切情狀，量處如主文所示之刑，並諭知易科罰金之折算標準
    。
據上論斷，依刑事訴訟法第299條第1項，刑法第305條、第41條
第1項前段，刑法施行法第1條之1第1項、第2項前段，判決如主
文。
本案經檢察官徐鈺婷到庭執行職務。
中    華    民    國    97    年    11    月    20    日
                  刑事第四庭    法  官  王慧娟
以上正本證明與原本無異。
如不服本判決應於收受判決後10日內向本院提出上訴書狀，並應
敘述具體理由；其未敘述上訴理由者，應於上訴期間屆滿後20日
內向本院補提理由書（均須按他造當事人之人數附繕本）「切勿
逕送上級法院」。告訴人或被害人如對於本判決不服者，應具備
理由請求檢察官上訴，其上訴期間之計算係以檢察官收受判決正
本之日期為準。
中    華    民    國    97    年    11    月    20    日
                                書記官  黃子祝
附錄本案論罪科刑法條：
中華民國刑法第305條
（恐嚇危害安全罪）
以加害生命、身體、自由、名譽、財產之事，恐嚇他人致生危害
於安全者，處2年以下有期徒刑、拘役或3百元以下罰金。


司法院資訊處製作；財團法人民間司法改革基金會備份。
